【裁判字號】    98,上重更(五),36
【裁判日期】    981007
【裁判案由】    毒品危害防制條例等
【裁判全文】
臺灣高等法院刑事判決              98年度上重更(五)字第36號
上  訴  人  灣桃園地方法院檢察署檢察官
上  訴  人
即  被  告  甲○○
                      （現於臺灣臺北看守所羈押中）
選任辯護人  吳玲華律師
            楊華興律師
上列上訴人因被告違反毒品危害防制條例等案件，不服臺灣桃園
地方法院93年度重訴字第64號，中華民國94年8 月10日第一審判
決（起訴案號：臺灣桃園地方法院檢察署93年度偵字第12094 號
、第12090號、第14056號、第14059 號，移送併案案號：同署93
年度偵字第1740 號），提起上訴，經判決後，由最高法院第5次
發回更審，本院判決如下：
    主  文
原判決關於甲○○部分撤銷。
甲○○共同連續運輸第一級毒品，處有期徒刑拾伍年。扣案如附
表一編號(一)、(二)、(五)、(七)、(八)，附表三編號(一)、(二)所示之物均沒
收銷燬之；如附表一編號(三)、(四)、(六)，附表三編號(三)、(四)所示之
物，均沒收之。
    事  實
一、甲○○與丁○○（所犯運輸第一級毒品罪，業經臺灣桃園地
    方法院以93年度重訴字第33號判決判處有期徒刑12年，經本
    院93年度上訴字第3048號判決上訴駁回、再經最高法院94年
    度台上字第359號判決駁回上訴確定）、自稱「庚○○」（
    綽號「小吳」，民國（下同）93年12月16日已歿）及綽號「
    明哥」不詳姓名年籍「古」姓之成年男子，均明知海洛因係
    毒品危害防制條例第2條第2項第1 款所規定之第一級毒品，
    亦為行政院依懲治走私條例第2條第4項公告之「管制物品及
    其數額」甲項第4 款所列管制進出口物品，非經許可，不得
    運輸、私運進口，竟共同基於自泰國私運海洛因進入臺灣地
    區之犯意聯絡，由「庚○○」及甲○○提供臺灣至泰國曼谷
    之往返機票及住宿費用，甲○○則與丁○○（帶同其6 歲之
    外孫女郭○○隨行以為掩護），於93年1月7日同搭長榮航空
    股份有限公司（下稱長榮航空）ＢＲ─211 號班機至泰國曼
    谷，由甲○○在當地以不詳方式取得附表一編號(一)所示之第
    一級毒品海洛因（其外先以附表一編號(二)所示之塑膠袋包裝
    為6小包，每小包外再以編號(三) 所示之INNA牌穀類食品小包
    裝包裹偽裝，其後再統以編號(四)所示之同品牌穀類食品大包
    裝包裹成一大袋，偽裝為一般食品），將之藏放丁○○攜帶
    之行李箱內，與其他衣物混雜。真實姓名年籍不詳綽號「明
    哥」之「古」姓男子另將海洛因十包（其中大包八包，均為
    白色顆粒狀物品，內層以附表一編號(五)所示之透明塑膠袋，
    外層以附表一編號(六)所示其上載明『DO NOT EAT』字樣之類
    似乾燥劑包裝袋包裝，另二小包為白色粉未狀，以附表一編
    號(七)所示透明塑膠袋包裝『以下簡稱二袋海洛因』，全部如
    附表一編號(八)所示驗餘淨重197.92 公克，純度百分之81.83
    ，純質淨重161.96公克，包裝〈含透明塑膠袋10個及類似乾
    燥劑包裝袋8個〉重22.86公克），交付丁○○，並教導丁○○將其中大包8 包以「明哥」所有之長布條綑綁在丁○○腰
    際，其餘2 小包則以放在口袋內之方式，企圖夾藏矇混入關
    。繼於同年1月9日晚間9 時50分許，由甲○○隨行押貨，二
    人同自泰國曼谷搭乘長榮航空ＢＲ─068 號班機返抵桃園中
    正國際機場，丁○○即將裝有上述海洛因之行李箱託運入境
    ，而以此夾藏之方式共同將上開管制進口之第一級毒品海洛
    因私運進入臺灣境內。惟因內政部警政署航空警察局（下稱
    航警局）人員事前根據線報，得知丁○○、甲○○有運輸毒
    品計畫，乃事先通知安檢單位列管，待丁○○於同（9 ）日
    晚間10時許證照查驗時，將其帶至第二航廈入境檢查室內為
    檢查，先將丁○○依「古姓」男子所指示密藏於腰際及口袋
    內之8大包及2小包之海洛因查獲，至於甲○○所交付丁○○
    夾藏於託運行李箱內之海洛因，則未為航警局及財政部臺北
    關稅局（下稱臺北關稅局）人員發現，惟仍連同丁○○與行
    李箱一同送至臺灣桃園地方法院檢察署。甲○○入境後，發
    現丁○○已為警查獲並移送偵辦，乃與「庚○○」透過他人
    介紹，以新台幣（下同）6 萬元之報酬聘請不知情之辛武律
    師擔任丁○○之辯護人，其後檢察官偵訊丁○○後，聲請法
    院羈押並禁止接見通信獲准，甲○○即在法院大門口要求辛
    武律師代向檢察官請求將丁○○所帶衣服行李發還給丁○○
    之家人，惟因辛武律師並未在偵查庭中出庭，認為不妥適，
    遂請甲○○告知丁○○在看守所內直接打報告申請，其後甲○○又先後二次聯絡並囑辛武律師至臺灣桃園女子看守所接
    見丁○○時，一定要告知丁○○可以打報告申請讓其「姪女
    婿」甲○○將行李領回，之後並補貼辛武律師3 萬元之接見
    車馬費。辛武律師遂於同年月13日及19日辦理接見，並依甲○○指示告知丁○○前開事項，而丁○○於辛武律師同年月
    13日第一次接見前，亦曾向該所舍房主管仲崇靖查詢申請發
    還行李手續。嗣桃園縣警察局平鎮分局偵查員任啟棟接獲線
    報，指稱看守所保管之丁○○行李箱內藏匿有毒品，遂於同
    年月29日上午11時30分許，經丁○○同意，在前開看守所內
    會同該所管理員周金葉搜索前述行李箱，再扣得如附表一編
    號(一)至(四)所示之物，因而一併查獲。
二、甲○○、「庚○○」復承前運輸私運第一級毒品海洛因來臺
    之概括犯意聯絡，由甲○○於93年7 月27日出境前往大陸，
    「庚○○」則在大陸地區廣東省珠海市，備妥如附表三編號
    (一)所示之毒品海洛因（其外先以如附表三編號(二)所示之塑膠
    袋包裝成5粒，每粒外再以編號(三)所示之淺綠色MALIN牌陳皮
    梅包裝紙包覆，偽裝成陳皮梅，與其餘數目不詳之真正陳皮
    梅混裝於如編號(四) 所示之兩包封裝完整之MALIN牌陳皮梅透
    明塑膠包裝內），並攜至甲○○位在大陸地區廣東省珠海市
    下灣之租屋處交予甲○○知情而有犯意聯絡之大陸地區女友
    郭翠萍（未據起訴），放置於甲○○所攜帶之行李箱內，與
    其他衣物混雜。嗣於93年7 月31日，甲○○經由澳門搭乘長
    榮航空ＢＲ─818號班機返臺，同日晚間8時15分抵達桃園中
    正國際機場，即將裝有上述海洛因之行李箱攜帶入境，而以
    此夾藏之方式私運海洛因進入臺灣。經法務部調查局桃園縣
    調查站、內政部警政署保安警察第三總隊第一大隊、豐原憲
    兵隊委由臺北關稅局稽查人員委由臺北關稅局稽查人員，在
    中正國際機場入境海關檢查室對甲○○施以檢查，扣得如附
    表三編號(一)至(四)所示之物，而查悉上情。
三、案經桃園縣政府警察局平鎮分局、內政部警政署保安警察第
    三總隊第一大隊、法務部調查局桃園縣調查站報告臺灣桃園
    地方法院檢察署檢察官偵查起訴及移送併案審理。
    理  由
壹、程序事項（證據能力部分）：
一、按刑事訴訟法第158 條之3 規定：「證人、鑑定人依法應具
    結而未具結者，其證言或鑑定意見，不得作為證據」所謂「
    依法應具結而未具結者」，係指檢察官或法官依刑事訴訟法
    第175 條之規定，以證人身分傳喚被告以外之人到庭作證，
    或雖非以證人身分傳喚到庭，而於訊問調查過程中，轉換為
    證人身分為調查時，此時其等供述之身分為證人，則檢察官
    、法官自應依本法第186 條有關具結之規定，命證人供前或
    供後具結，其陳述始符合第158 條之3 之規定，而有證據能
    力。若檢察官或法官非以證人身分傳喚而以共同被告身分傳
    喚到庭為訊問時，其身分既非證人，即與「依法應具結」之
    要件不合，縱未命其具結，純屬檢察官或法官調查證據職權
    之適法行使，當無違法可言。而前揭不論係本案或他案在檢
    察官面前作成未經具結之陳述筆錄，係屬被告以外之人於偵
    查中向檢察官所為之陳述，本質上屬於傳聞證據，基於保障
    被告在憲法上之基本訴訟權，如已經法院傳喚到庭具結而為
    陳述，並經被告之反對詰問，前揭非以證人身分而在檢察官
    面前未經具結之陳述筆錄，除顯有不可信之情況者外，得為
    證據。又非以證人之身分在審判中之陳述筆錄，倘該被告以
    外之人已經法院以證人身分傳喚到庭並經具結作證，且由被
    告為反對詰問，該未經具結之陳述筆錄因屬審判上之陳述，
    自有證據能力；不能因陳述人未經具結，即一律適用本法第
    158 條之3 之規定，排除其證據能力（最高法院96年度台上
    字第3527號判決意旨參照）。經查，共同被告丁○○前於另
    案臺灣桃園地方法院93年度重訴字第33號毒品危害防制條例
    案件，非以證人身分而係以被告身分，歷次於檢察官偵查及
    一、二審法院審理中到庭所為之供述，其身分既非證人，即
    與「依法應具結」之要件不合，縱未命其具結，純屬檢察官
    、法官調查證據職權之適法行使，當無違法。況上開證人於
    原審、本院更一審及更二審審理程序中既業經以證人身分具
    結而為陳述，並經被告甲○○及其辯護人之反對詰問（見原
    審卷三第29至35頁、本院上訴審卷第126至129頁、本院更(一)
    審卷二第5至7、127頁反面至129頁、本院更(二)卷第65至66頁
    ），衡諸上開判決意旨，其前揭以共同被告身分在檢察官及
    法官面前未經具結之陳述，自有證據能力。
二、證人即丁○○之同居人辛○○致丁○○之書信（見另案原審
    93年度重訴字第33號卷第201至206頁），固屬被告以外之人
    於審判外之書面陳述，依刑事訴訟法第159條第1項屬傳聞論
    據，惟證人辛○○於本院更一審證稱：「丁○○羈押中，我
    有寫過卷附之書信給丁○○，在信中我寫『甲○○騙妳帶毒
    品陷妳家庭破碎、祖孫分離』，我是希望丁○○向法院說明
    毒品的來源是甲○○」等語（見本院上重更(一)審卷二第87頁
    背面、89頁背面），即坦承上揭書信係其所寫，且內容屬實
    ，復經被告及辯護人本於防禦權而當庭對證人辛○○行使交
    互詰問，自得作為證據。
三、又本院認定事實所引用之以下其他證據資料（包含供述證據
    、文書證據、物證等），並無證據證明係公務員違背法定程
    序所取得，且被告及辯護人對其證據能力均表示無意見，迄
    至言詞辯論終結前亦未再聲明異議，經核亦無顯有不可信之
    情況與不得作為證據之情形，本院審酌上開證據資料製作時
    之情況，尚無違法不當及證明力明顯過低之瑕疵，認為以之
    作為證據應屬適當，是依刑事訴訟法第159條至第159 條之5
    規定，本院下列所引用之證據，均有證據能力。
貳、實體部分：
一、訊據上訴人即被告甲○○固坦承與丁○○於上開時間共同前
    往泰國，並一起搭乘飛機返回臺灣，另坦承其於93年7 月31
    日由大陸地區返回臺灣時，知悉自己攜帶之行李箱內放有海
    洛因等情，惟否認與丁○○共同運輸海洛因來臺，並辯稱：
    伊與丁○○出國前，庚○○並未告訴伊要做何事，伊與丁○○一起入境後，就直接回家，丁○○為警查獲後，伊才知悉
    丁○○運輸毒品，伊沒有監視及押貸，辛○○之書信係欲嫁
    禍予伊，係辛○○教丁○○如何答辯；另伊自己攜帶海洛因
    為警查獲，與庚○○無關，完全是伊個人行為，所攜帶回來
    之海洛因僅打算供自己施用云云。
二、惟查：
  (一)上開事實欄一部分：
  1.丁○○攜帶入境為警查獲之白色粉末經分別送法務部調查局
    鑑定結果，「均檢出含有第一級毒品海洛因成分；(1)其中附
    表一編號(一)所示在行李箱中查獲之海洛因驗餘合計淨重149.
    01公克（純度百分之86.42，純質淨重128.77 公克），編號
    (二)之空包裝袋總重2.68公克。(2)丁○○夾帶入境於海關先被
    查獲之如附表一編號(八)所示海洛因驗餘淨重197.92公克，純
    度百分之81.83，純質淨重161.96 公克，包裝（含如附表一
    編號(五)及(七)所示透明塑膠袋共10個及附表一編號(六)類似乾燥
    劑包裝袋8個）重22.86公克」等情，有該局3 月17日調科壹
    字第080007354號鑑定通知書、93年2月24日調科壹字第0800
    07285號鑑定通知書在卷可稽（見偵字第1740 號卷第32頁，
    偵字第665號卷第55 頁），而附表一編號(一)之海洛因，係以
    編號(二)之塑膠袋包裝為6 小包，每小包外再以編號(三)之INNA
    牌穀類食品小包裝包裹偽裝，其後再統以編號(四)之同品牌穀
    類食品大包裝包裹成一大袋，偽裝為一般食品等情，已經證
    人任啟棟於原審另案證述屬實，並有照片可憑（見原審另案
    93年重訴33號卷第191頁反面、偵字第1740 號卷第18頁、19
    頁），堪認附表一編號(一)、(八)所示之白色粉末均確為第一級
    毒海洛因無誤。
  2.丁○○於93年1月9日搭乘長榮航空ＢＲ－068 號班機返回臺
    灣，同日21時20分許自中正國際機場入境臺灣後，在第二航
    廈入境檢查室內，被查獲腰際及口袋內藏有毒品海洛因，而
    於同年月10日經檢察官聲請法院裁定羈押於臺灣桃園女子看
    守所，並禁止接見通信，嗣證人即平鎮分局偵查員任啟棟接
    獲密報，稱丁○○行李尚藏有毒品，遂於同年月29日經丁○○同意，會同該所管理員周金葉，在該所律師接見室內搜索
    丁○○入所時寄放之行李箱內物品，再查獲如附表一編號(一)
    、(八)所示之海洛因等情，業據證人即共犯丁○○於另案審理
    時坦承在卷，並與證人即桃園縣警察局平鎮分局偵查員任啟
    棟、桃園看守所管理員周金葉於該案審理時；證人即航警局
    安檢人員乙○○於原審時分別證述明確在卷（見另案原審93
    年重訴33號卷第188至193頁、原審卷二第91至94頁），且有
    丁○○入出國日期證明書、同意搜索證明書及筆錄、桃園縣
    警察局平鎮分局搜索、扣押筆錄、扣押物品目錄表及扣押物
    品收據各一份、如附表一所示之物及行李箱之照片4 張等在
    卷可稽（見偵字第1740號卷第4至8頁、18頁、19頁，原審卷
    一第131 頁），暨如事實欄一之附表一編號(一)、(八)所示之毒
    品海洛因扣案可資佐證，且證人即共犯丁○○知情走私第一
    級毒品海洛因入境臺灣被查獲之犯行明確，並經另案臺灣桃
    園地方法院以93年度重訴字第33號判處有期徒刑12年，嗣分
    別經本院以93年度上訴字第3048號及最高法院以94年度臺上
    字第359 號判決駁回上訴確定，亦有各該判決及丁○○之前
    案紀錄表在卷可參（見原審卷三第164至181頁），是丁○○
    自泰國曼谷私運第一級毒品海洛因進入臺灣地區之行為，甚
    為明確。
  3.被告於原審及本院前歷審雖否認知情參與丁○○私運附表一
    所示毒品海洛因入境臺灣之犯行與其有關云云，惟查：
  (1)被告係於93年1月7日與共犯丁○○一同搭乘長榮航空ＢＲ－
    211號班機由臺灣至泰國曼谷，嗣於同年月9日復一同搭乘長
    榮航空ＢＲ－068 號班機返回臺灣等情，為被告所坦承（見
    原審卷一第99頁），並有被告之入出國日期證明書與前述丁○○之入出國日期證明書可資比對（見原審卷一第128 頁、
    131 頁）。另依證人辛武律師所證：「甲○○留給我之聯絡
    電話號碼有二支，分別為0000000000號及0000000000」，並
    確認該「0000000000號」號碼確係被告所留（見另案原審93
    年重訴33號卷第251頁、269頁），被告雖表示不記得其他行
    動電話號碼，然已是認「0000000000」係其所使用之電話（
    見原審卷一第114 頁），而前述「0000000000號」門號登記
    使用人為吳銘桂，有遠傳電訊股份有限公司93年7月9日檢送
    之行動電話服務申請書可查（見另案原審93年重訴33號卷第
    147 頁），惟參以證人辛武律師與被告並無仇隙，復因丁○○案與被告多次聯絡，於另案作證時就此應無故為不實陳述
    之必要，況使用他人名義登記之行動電話門號，於販毒或運
    輸毒品案件係屬常見，是前述「0000000000號」門號於案發
    前後係由被告所使用，亦可認定。又丁○○於案發時係使用
    遠傳公司之「0000000000號」行動電話，此業據證人丁○○
    於原審另案供明在卷，並有遠傳公司93年5 月19日函及檢附
    之該電話於92年12月20日至93年1 月10日之通話紀錄附卷可
    佐（見另案原審93年重訴33號卷第36頁、37至63頁、78頁）
    。經調閱前述通話記錄記載，在短短22日內（如扣除丁○○
    與被告二人於93年1月7至9 日在泰國期間，其期間為更短之
    19日），該「0000000000號」門號與「0000000000號」門號
    通話達55次，與「0000000000號」門號通話亦有22次，尤其
    在93年1月7日丁○○出發前往泰國之日上午6至7時，丁○○
    撥打「0000000000號」達20次之多，且地點多在中正機場內
    或附近，另丁○○同年月9日晚間9時50分入境後至翌（10）
    日凌晨零時36分許，短短3 小時，其前述門號與被告甲○○
    使用之前述二門號亦有密集通話達15次之多，依此以觀，被
    告與丁○○出入境期間密集通話，異乎常情，顯示其等關係
    非比尋常。
  (2)被告辯護人雖於本院更一審聲請就上開被告所使用之「0000
    000000號」及「0000000000號」門號，與共同被告丁○○所
    使用之「0000000000」門號，為93年1 月6至8日通話之聲紋
    進行比對鑑定，以證明被告並未涉案（見本院上更(一)審卷一
    第50頁、58頁），然經法務部調查局臺中市調查站函覆稱：
    「被告涉犯毒品危害防制條例等案所使用之0000000000號及
    0000000000 號行動電話，本站於93年1月6日至8日期間，並
    未實施通訊監察作業」；另據臺北市政府警察局松山分局函
    覆稱：「電話0000000000、0000000000號於93年1月6 日至8
    日未實施監聽，故無法提供監聽錄音帶」等語，分別有法務
    部調查局臺中市調查站95年9月5 日中緝字第09500020100號
    函、臺北市政府警察局松山分局95年9月7日北市警松分刑字
    第09532881800號函在卷可稽（見本院上更(一)審卷一第118頁
    、119 頁），足見並無被告與丁○○間之相關監聽錄音帶可
    資為聲紋鑑定，辯護人此部分之聲請，自無法執為有利被告
    之認定。
  (3)另丁○○於入境為警查獲後，被告與「庚○○」即透過他人
    （依證人辛武律師稱係「一名劉姓先生」，證人甲○○稱係
    「一名曾姓先生」）介紹，以6 萬元之代價聘請證人辛武律
    師為丁○○偵查中之辯護人，其後被告並另外支付3 萬元費
    用委請辛武律師至臺灣桃園女子看守所接見丁○○等情，亦
    為被告所坦承，並據證人辛武律師於另案審理時證述在卷（
    見另案原審93年重訴33號卷第247頁、248頁、254至256、26
    4頁）。被告於93年1月10日丁○○經臺灣桃園地方法院裁定
    羈押禁見後，曾要求證人辛武律師代向檢察官請求將丁○○
    所帶之衣服、行李發還給丁○○之家人，惟因辛武律師以其
    於偵查庭中未出庭，認為不妥，告知被告可請丁○○在看守
    所內直接打報告申請即可，其後被告又先後二次聯絡並囑辛
    武律師至看守所接見丁○○時，一定要告知丁○○可以打報
    告申請讓其「姪女婿甲○○」將行李領回，被告並補貼辛武
    律師3萬元接見車馬費，辛武律師遂於同年月13日及19 日接
    見丁○○時，依被告指示向丁○○提及前開事項，被告並於
    第一次接見時到看守所與辛武律師碰面，惟第二次則因塞車
    而未趕到等情，亦經證人辛武律師於另案審理時證述詳實（
    見另案原審93年重訴33 號卷第248至205頁、252頁），並為
    被告所不否認（同上另案原審卷第252 頁）。被告雖另辯稱
    律師是「庚○○」委其請的，且請律師向丁○○轉達領行李
    箱之意，乃因丁○○之同居人辛○○向其表示要領回小孩之
    健保卡云云（見原審卷三第72頁），惟依卷附辛○○於丁○○羈押時之書信，內載「甲○○和妳同班機，竟騙妳攜帶毒
    品，陷妳家庭破碎，此惡行妳應實與法官稟明」、「與妳同
    機且皮箱是他的的那位『甲○○』，妳請法官調查」等語（
    見原審另案93年重訴33號卷第201至204頁），而證人辛○○
    於本院更一審亦證稱「上揭書信為伊所書寫，目的希望丁○○向法院稟明毒品來源是甲○○，可獲減刑，我因之前知道
    丁○○幫甲○○帶毒品就對甲○○很不諒解」（見本院上更
    (一)審卷二第89頁反面、90頁反面），顯見辛○○不滿被告之
    行事作為，應無託被告代為領取行李之理，況被告於另案原
    審審理時，係辯稱：「小吳（即「庚○○」）叫他做的，不
    清楚（急著領回）作什麼」等語（同上另案原審卷第257、2
    58頁），並未提及辛○○託其領取行李之事，再被告既辯稱
    與丁○○僅係一般友人，丁○○亦稱與被告並不熟識（見本
    院上更(一)審卷二第6 頁反面），如此被告為何僅為領取丁○○孫女健保卡之事，多次聯絡辛武律師於面會丁○○時囑其
    處理行李之事？亦無因而付辛武律師3 萬元接見車馬費之理
    ，是其所辯悖於常情。被告此部分所辯，除足以證明被告與
    「庚○○」乃共犯關係外，而不足據為有利被告之認定外，
    由被告急欲取回內藏海洛因之丁○○行李箱，及一再撇清領
    取該行李箱與其之關連等情以觀，益足證被告對該行李箱內
    藏有毒品海洛因，知之甚明。
  (4)證人丁○○另案於警詢、檢察官訊問時，業已供明如附表一
    所示之海洛因係被告（或被告及一名年籍綽號不詳男子）於
    泰國所交付等語在卷（見偵字第1740號卷第10頁、25頁），
    丁○○嗣於另審審理時雖改稱：「通過海關後，一個不認識
    的男子在機場候機室拿給我及我孫女吃，我有給他我的手機
    號碼，他沒有給我他的手機或家裡電話」、「當時甲○○跟
    另一名男子在那邊講話，一人拿一包糖果給我，我不知道被
    查獲的是哪一包」等語（見另案原審93年重訴33號卷第20頁
    、276 頁），於原審及本院更一審時，亦為相同證述，表示
    是蔡姓男子者所交付，被告不知情等語（見原審卷三第30頁
    、34頁，本院上更(一)審卷二第6、7頁）；證人丁○○雖於本
    院更二審時改稱：係古姓男子將毒品交付給我，並表示被告
    不知情等語（見本院更(二)審卷第65頁），惟參諸上開二人關
    係密切，且丁○○供稱其往返泰國之機票費用是被告與「庚○○」支付（詳後述）之事證及丁○○已具社會歷練，依據
    常情，應無在機場任意收受陌生人物品並攜帶入境之理，其
    事後所辯，顯均係卸責及迴護被告之詞，自以前述警詢、偵
    訊時之陳述較為可信。至被告雖辯以證人丁○○所稱其在丁○○被查獲時有前往關切，倘毒品係其交付，必不敢前往關
    切丁○○等語（見原審卷三第109 頁），惟由被告事後為取
    回如附表一編號(一)所示之毒品所為種種膽大之積極作為，尚
    不足據為有利被告之認定。
  (5)另由被告曾供稱丁○○機票錢是「庚○○」與我一起出等語
    （見另案原審93年重訴33號卷第253 頁），證人丁○○於原
    審亦證稱「庚○○」有代我出機票錢，並稱伊是透過「庚○○」認識被告等語（見原審卷三第33頁、同上另案原審卷第
    253頁，本院上更(一)審卷二第6頁反面），及依後述之監聽譯
    文顯示「庚○○」確有從事私運毒品之事等情綜合判斷，「
    庚○○」亦係上開犯行之共犯無誤，且卷附臺灣桃園地方法
    院93年度重訴字第33號判決、本院93年度上訴字第3048號判
    決、最高法院94年度台上字第359 號判決亦均同此認定。且
    證人辛○○於本院更一審亦已明確證述丁○○由珠海回來後
    ，我親眼看到被告將10萬元交予丁○○，丁○○告訴我該10
    萬元係攜帶海洛因之代價；又丁○○於去泰國前，確曾告訴
    我要去該處，我亦勸告丁○○不要拿毒品等語（見本院上更
    (一)卷二第88頁反面、90頁），是證人辛○○確曾親自見聞被
    告交付10萬元予丁○○，應是作為丁○○由泰國珠海攜毒回
    國之代價，且丁○○亦告知要去泰國乙事，而證人辛○○既
    與丁○○同居，自無杜撰上情以陷害丁○○之必要，是該證
    人所證，堪以採信。故證人丁○○於本院更二審翻異前詞，
    改稱：附表一編號(一)、(八)之海洛因均係由古姓之男子所託帶
    等語，又稱：伊未告知辛○○，甲○○有給伊10萬元係攜毒
    品代價，且辛○○不知其要去泰國等語，已與其在原審及本
    院更一審時所述係蔡姓男子所交付等情前後不一，且參諸被
    告於本院更三審審判期日，就此部分亦陳稱：「丁○○部分
    ，我確實受到庚○○利用的…（問：丁○○夾帶進來毒品，
    及其所攜帶行李箱查到之毒品，都是同一批你與朱要運進來
    的毒品？）毒品都是同一批，只是前後被查到而已」等語（
    見本院更三審卷第239 頁），從而，丁○○前開所言，顯係
    為迴護被告之詞，要無可採。
  4.依上事證綜合判斷，本件被告既與已另案判處走私第一級毒
    品確定之丁○○同日同一班飛機往返泰國，為丁○○支付機
    票費用，給付丁○○走私毒品之酬勞，被告與丁○○有知情
    其犯事實欄一所載之犯行，洵屬無疑。
  (二)上開事實欄二部分：
  1.查獲如附表三編號(一)所示之白色粉末5 粒，經送法務部調查
    局鑑定結果「檢出含有第一級毒品海洛因成分，驗餘合計淨
    重48.32公克（純度百分之75.88，純質淨重36.67 公克），
    編號(二)之空包裝重8.25公克」」等情，有該局93年8 月30日
    調科壹字第080008100號鑑定通知書在卷可稽（見偵字第120
    94號卷第54頁），而附表三編號(一)之海洛因係以編號(二)所示
    之塑膠袋包裝成5粒，每粒外再以編號(三)所示淺綠色MALIN牌
    陳皮梅包裝紙包覆，偽裝成陳皮梅，與其餘數目不詳之真正
    陳皮梅混裝於如編號(四)所示之兩包封裝完整之MALIN 牌陳皮
    梅透明塑膠包裝內等情，並有法務部調查局93年11月16日調
    科壹字第08300455690 號函檢附之包裝照片可憑（見原審卷
    一第69頁、70頁），堪認附表三編號(一)所示之物確為第一級
    毒品海洛因無誤。
  2.被告於93年7月31日搭乘長榮航空ＢＲ－818號班機返回臺灣
    ，於同日晚間8 時15分許自桃園中正國際機場入境臺灣後，
    在第二航廈入境檢查室內，為臺北關稅局關員戊○○檢查，
    在其攜帶之行李箱內查獲如附表三所示之物等情，業據被告
    坦承屬實（見偵字第12094號卷第4至5 頁），核與證人即海
    關入境檢查人員戊○○證述情節相符（見原審卷二第124 至
    126 頁），並有法務部調查局桃園縣調查站查獲涉嫌毒品危
    害防制條例毒品初步鑑驗報告單及臺北關稅局扣押貨物、運
    輸工具收據及搜索筆錄、桃園縣調查站扣押物品清單、附表
    三編號(一)所示毒品之包裝照片、被告入出國日期證明書在卷
    （見偵字第12094 號卷第10頁、12頁、18頁、原審卷一第70
    頁、128 頁、卷二第26頁），暨附表三所示之物扣案可資憑
    佐，是被告自大陸澳門地區私運第一級毒品海洛因進入臺灣
    地區之犯行，堪可認定。
  3.被告於原審及本院前審雖曾辯稱係遭「庚○○」陷害云云，
    惟勾稽前揭認定事實欄一所載事實之相關事證可知，被告與
    「庚○○」就私運毒品海洛因入臺之犯行，係基於合作關係
    ，參以被告於警詢時亦自承其施用之海洛因係「庚○○」無
    償提供（見偵字第12094 號卷第72頁），而其確有施用第一
    級毒品之犯行，前經觀察勒戒，又經臺灣桃園地方法院判處
    有期徒刑7 月確定，亦有本院被告前案紀錄表及臺灣桃園地
    方法院檢察署檢察官執行指揮書在卷可稽，顯見二人關係原
    係友好而交往密切，縱使二人事後交惡，由被告與「庚○○
    」先前之合作關係，被告亦供稱「『庚○○』因毒品案遭通
    緝潛逃大陸珠海，平日從事走私販毒」等情（同上偵查卷第
    5 頁），被告理應可判斷為「庚○○」攜帶物品入境之風險
    ，然被告於警詢及偵查中卻稱受「庚○○」之託帶東西給「
    阿風」等語（同上偵查卷第4頁、5頁、21頁），復不知「阿
    風」之姓名年籍資料（同上偵查卷第5 頁），所辯顯違情理
    ，不足採信。且由被告上開說詞，不論「阿風」究真有其人
    或僅係被告臨時捏造，均可知被告於警詢、偵查時係經過慎
    密思考後始為陳述，且其當時確實知悉行李內有自「庚○○
    」處取得如附表三所示之毒品，則其於原審改稱係入境被查
    獲後，始知行李內有遭人放置海洛因等語（見原審卷一第11
    3頁），顯係事後卸責之詞，並無足採。
  4.又證人戊○○雖證稱被告至檢查室檢查時，並無慌張之情（
    見原審卷二第125 頁），然慌張與否僅係心理狀態之反應，
    涉及行為人本身之個性及對事件之認知及預防（例如依據先
    前經驗，自信可安然而退或已先預練遭查緝後之表現），況
    神情如何，本可偽裝鎮定，尤其私運毒品入境之人，更須具
    備此能力，是該證人之證述，尚不足據為有利被告之認定。
    另被告於偵查中已供稱：海洛因毒品是伊在大陸之友人「小
    吳」託伊把陳皮梅帶回台灣，他說會有朋友打電話來跟伊拿
    陳皮梅，就是昨天晚上一直打電話給伊綽號阿風的人，庚○○是93年7 月30日晚上在伊大陸住處，是在珠海下灣交給伊
    等語（見偵字第12094 號卷第21、22頁），又稱是伊女友郭
    翠萍放置在其行李箱內，郭翠萍是伊居住在大陸的女友等語
    （見原審卷一第113頁、卷二第143頁），其雖否認知悉陳皮
    梅內藏有海洛因，惟其於本院更三審時業已坦承93年7 月31
    日被查獲的毒品僅是帶回供其自己施用（見本院更三審卷第
    240 頁），堪認其確知偽裝成陳皮梅之如附表三編號(一)所示
    之物為海洛因毒品，該毒品係由「庚○○」交予其知情而有
    犯意聯絡之女友「郭翠萍」放置在被告甲○○所有之皮箱便
    於運送走私入境，至為明確。
  5.至本院更一審依被告之聲請委請法務部調查局鑑定附表三陳
    皮梅外包裝袋（即扣案證物編號○二；本院上更(一)審卷一第
    78頁、79頁）有無被告之指紋，據該局覆稱「送驗扣押物編
    號○二中如照片所示陳皮梅外包裝袋經氫丙烯酸酯法煙燻後
    ，均未發現清晰可供比對之指紋」等語，此有法務部調查局
    95年9月20日調科貳字第09500438440號函及所檢附之照片在
    卷可稽（見本院上更(一)審卷一第130至133頁），惟被告僅負
    責走私運輸毒品入境桃園機場，如未參與包裝放置毒品在其
    行李箱內，自不可能在毒品之外包裝留下指紋，已如前述，
    雖未發現清晰可供比對之指紋供鑑定，此部分之調查仍難據
    為有利被告之認定，附此敘明。是被告與「庚○○」共同運
    輸進入臺灣地區之物品為第一級毒品海洛因之犯行，已堪認
    定。
  (三)綜上，本件被告前開運輸毒品之犯行，事證明確，自應依法
    論科。
三、新舊法比較：
  (一)查被告行為後，刑法部分條文業於94年1月7 日修正，同年2
    月2日公布，95年7月1日施行，修正後刑法第2條第1 項規定
    ：「行為後法律有變更者，適用行為時之法律，但行為後之
    法律有利於行為人者，適用最有利於行為人之法律」。上開
    「從舊從輕」原則之規定乃與刑法第1 條罪刑法定主義契合
    ，而貫徹法律禁止溯及既往原則，係規範行為後法律變更所
    生新舊法律比較適用之準據法，是刑法第2 條本身雖經修正
    ，但刑法第2 條既屬適用法律之準據法，本身尚無比較新舊
    法之問題，應一律適用裁判時即修正後刑法第2 條規定以決
    定適用之刑罰法律。又為比較時應就罪刑有關之共犯、牽連
    犯、連續犯、結合犯，以及累犯加重、自首減輕暨其他法定
    加減原因（如身分加減）與加減例等一切情形，綜其全部罪
    刑之結果而為比較；且就比較之結果，須為整體之適用，不
    能割裂分別適用各該有利於行為人之法律，此即法律變更之
    比較適用所應遵守之「罪刑綜合比較原則」及「擇用整體性
    原則」（最高法院24年上字第4634號判例、27年上字第2615
    號判例、最高法院95年5月23日95年度第8次刑庭會議決議參
    照）。其中：
  1.按毒品危害防制條例第4條第1項之運輸第一級毒品罪，法定
    刑為「處死刑或無期徒刑；處無期徒刑者，得併科新臺幣一
    千萬元以下罰金」，參諸被告等行為時刑法第33條第5 款（
    規定罰金為1 元以上），並依現行法規所定貨幣單位折算新
    臺幣條例第2 條規定計，折算結果，前揭運輸第一級毒品罪
    法定刑得科銀元1元（即新臺幣3元）以上、新臺幣1 千萬元
    以下罰金。惟依被告等行為後修正刑法第33條第5 款將罰金
    刑修正為：「新臺幣一千元以上，以百元計算之」規定，上
    開運輸第一級毒品罪處罰條文之法定罰金刑最低額已提高為
    新臺幣1 千元以上。經比較新舊法結果，自以被告行為時即
    修正前之刑法第33條第5款規定較有利於被告，應依刑法第2
    條第1項前段，適用修正前之刑法第33條第5款規定。
  2.修正前刑法第28條原規定：「二人以上共同『實施』犯罪之
    行為者，皆為共同正犯。」，新法修正為：「二人以上共同
    『實行』犯罪之行為者，皆為共同正犯。」將舊法之「實施
    」修正為「實行」。原「實施」之概念，包含陰謀、預備、
    著手及實行等階段之行為，修正後僅共同實行犯罪行為始成
    立共同正犯。是新法共同正犯之範圍已有限縮，排除陰謀犯
    、預備犯之共同正犯。新舊法就共同正犯之範圍既因此而有
    變動，自屬犯罪後法律有變更，而非僅屬純文字修正，應有
    新舊法比較適用之問題（參照最高法院96年度台上字第 934
    號判決）。而經比較新、舊法結果，修正後之規定並非較有
    利於被告，依刑法第2條第1項前段之規定，自應適用被告行
    為時即修正前之刑法第28條之規定。
  3.刑法第56條關於連續犯之規定，業經刪除。此刪除雖非犯罪
    構成要件之變更，但顯已影響行為人刑罰之法律效果，自屬
    法律有變更，依新法第2條第1項規定，比較新、舊法適用結
    果，數行為依新法規定原則上應予併罰，惟依舊法連續犯規
    定，得從一重處斷，是以仍應適用較有利於被告行為時法律
    即舊法關於連續犯之規定。
  4.被告行為時，刑法第65條第2 項原規定「無期徒刑減輕者，
    為7 年以上有期徒刑」，嗣同條項則修正為「無期徒刑減輕
    者，為20年以下15年以上有期徒刑」。經比較新舊法結果，
    修正前之規定對其較為有利，依刑法第2條第1項前段之規定
    ，應適用被告行為時之刑法第65條第2項之規定。
  5.經綜合比較前述新、舊法結果，修正後規定並未較有利於行
    為人，則應依修正後刑法第2條第1項前段規定，適用行為時
    （即修正前）之法律。
  (二)至被告行為後，刑法第55條前段想像競合犯部分雖經修正，
    增訂「但不得科以較輕罪名所定最輕本刑以下之刑」，然該
    但書係科刑之限制，為法理之明文化，非屬法律之變更，應
    逕依裁判時第55條規定論科，而無刑法第2條第1項規定之適
    用（最高法院95年5月23日95年第8次刑庭會議決議參照）。
    被告以一運輸毒品進入台灣地區之行為，涉犯毒品危害防制
    條例第4條第1項之運輸第一級毒品罪及懲治走私條例第12條
    、第2條第1項之私運管制物品進口罪，係一行為觸犯數罪名
    ，為想像競合犯，自應依一般法律適用原則，適用裁判時法
    ，即依刑法第55條規定，應從一重處斷。另刑法第59條雖有
    修正，惟其修正係規定法院就刑之酌減審認標準明文化，尚
    非屬法律之變更，自無新舊法比較之問題，於新法施行後，
    認得予酌減其刑者，自應逕依修正後之規定為據（最高法院
    95年第8次、第21次刑事庭會議決議參照），附此敘明。
四、按海洛因係毒品危害防制條例第2條第2項第1 款規定之第一
    級毒品，且海洛因應屬鴉片類，依行政院依懲治走私條例第
    2條第4項所公告之「管制物品項目及其數額」甲項第4 款規
    定，係管制進出口物品。而被告共同自中國大陸地區私運物
    品進入我國台灣地區，以私運物品進口論，適用懲治走私條
    例規定處斷，此觀該條例第12條之規定自明。被告共同自私
    運之起點中國大陸地區私運管制物品即第一級毒品進口部分
    ，係犯上開條例第12條、第2條第1項之準走私罪（最高法院
    92年度台上字第3471號判決參照）。查懲治走私條例第2 條
    規定於95年5月30日固經修正公布，並於95年7月1 日施行，
    惟此次修正係刪除該條第2項之常業走私罪，原第1項條文並
    未更動，故此部分不生新舊法比較之問題，附此敘明。次查
    ，所謂運輸，係指本於運輸意思而搬運輸送而言，倘其有此
    意圖者，一有搬運輸送之行為犯罪即已成立，並非以運抵目
    的地為完成犯罪之要件。而運輸毒品罪，並不以兩地間毒品
    直接搬運輸送移轉存置於特定地點為限，其以迂迴、輾轉方
    法，利用不相同之運輸工具、方法，將特定之毒品移轉運送
    至終極目的地者，其各階段之運送行為，均不失為運輸行為
    之一種。又運輸毒品罪祇以所運輸之毒品已實施運送為已足
    ，並非以運輸目的地為完成犯罪之要件，換言之，區別該罪
    既遂、未遂之依據，應以已否起運為準，既已起運，構成該
    罪之輸送行為即已完成，不以達到目的地為既遂條件（最高
    法院92年度台上字第5426號、92年度台上字第3096號判決意
    旨參照）。查本件被告既已實施運送，且自泰國及大陸入境
    臺灣地區，雖未達其終極目的地之臺灣地區內某處，即於機
    場處遭查獲，惟既已起運，其等之運輸行為即告既遂，不因
    未達終極目的地而異，是以並不影響其等運輸行為既遂之認
    定。從而：
  (一)核被告甲○○如事實欄一、二所載，私自將第一級毒品海洛
    因先後由泰國、大陸地區運抵臺灣之所為，係犯毒品危害防
    制條例第4條第1項之運輸第一級毒品罪及懲治走私條例第12
    條、第2條第1項之私運管制物品進口罪（自大陸地區私運物
    品進入臺灣地區部分，依據該條例第12條規定，以私運物品
    進口論，適用本條例處斷）。被告非法持有毒品海洛因之低
    度行為，為運輸之高度行為所吸收，不另論罪。
  (二)被告就事實欄一所載運輸（私運）第一級毒品犯行，與共犯
    丁○○、「庚○○」及為丁○○將毒品密藏綑綁於腰際攜帶
    入境之綽號「明哥」之不詳姓名年籍男子間；又於事實欄二
    所載運輸（私運）第一級毒品犯行與「庚○○」及將毒品放
    置於甲○○所攜帶皮箱知情而有犯意聯絡之大陸成年女子「
    郭翠萍」間，分別有犯意聯絡與行為分擔，應依修正前刑法
    第28條規定論以共同正犯。
  (三)又被告先後二次運輸第一級毒品、私運管制物品進口犯行，
    時間緊接，觸犯基本構成要件相同之罪名，顯係基於概括犯
    意為之，均為連續犯，應依修正前刑法第56條之規定，從情
    節最重之事實欄一所載自大陸地區運輸（私運）毒品進入臺
    灣之行為，論以運輸第一級毒品及私運管制物品進口之各一
    罪，並依法加重其刑，惟運輸第一級毒品罪法定本刑之死刑
    、無期徒刑部分不得加重，僅得就其得併科罰金刑部分及私
    運管制物品進口罪部分加重其刑。被告以一行為觸犯前揭二
    罪名，為想像競合犯，則應依刑法第55條之規定，從一重之
    連續運輸第一級毒品罪處斷。
  (四)另事實欄一所載被告運輸、私運第一級毒品海洛因之犯行雖
    未據檢察官起訴，然因與起訴經論罪之事實欄二之犯罪事實
    間，有修正前連續犯裁判上一罪之關係，為起訴效力所及，
    基於審判不可分之訴訟經濟原則，本院自得併為審究，附此
    敘明。
  (五)又被告雖參與本件運輸毒品犯行，然一再陳稱係受「小吳」
    即「庚○○」之指示而為，且查無證據證明被告係籌畫運毒
    事宜之主謀，被告與共犯丁○○、綽號「明哥」之不詳姓名
    年籍男子等所運輸入境如附表一編號(一)、(八)及附表三編號(一)
    所示之第一級毒品海洛因，驗餘淨量合計各為149.01公克、
    197.92公克及48.32 公克，雖有兩次犯行，但所運之毒品數
    量尚非鉅量，與其他動輒數十公斤之重大毒品走私犯有異，
    參諸其本身即有施用毒品之前科紀錄，顯見其為本次連續犯
    行，要係貪圖私利，致觸刑章，而其兩次之犯行均為警查獲
    ，其運輸之毒品未及流入市面即為警查獲，對國人身心健康
    尚未造成更嚴重之毒害，惡性尚非重大不赦，衡酌其犯罪情
    節，若依法定本刑科處最輕之無期徒刑，猶嫌過重，不無「
    情輕法重」之虞，客觀上以一般國民生活經驗法則為之檢驗
    ，足以引起一般人之同情，尚有堪資憫恕之處，且對其處以
    有期徒刑，已可達社會防衛之目的，爰依刑法第59條之規定
    酌量減輕其刑，並先加後減之，期使個案裁判之量刑，能斟
    酌至當，符合比例原則。
五、原審以被告甲○○犯罪事證明確，予以論罪科刑，固非無見
    。惟查：
  (一)被告有參與共犯丁○○自泰國攜帶如附表一編號(八)所示之10
    包海洛因之運輸毒品犯行，已如前述，原審認被告就此部分
    犯行並不知情，自有未當。
  (二)又查懲治走私條例第2條規定於95年5月30日修正公布，並於
    95年7月1日施行，原審未比較說明，容有未洽；原判決未及
    就修正後刑法第28條共犯、同法第56條連續犯等規定為新舊
    法之比較說明，同非允適。
  (三)原判決未敘明被告所犯事實一所載運輸（私運）第一級毒品
    海洛因之部分雖未據檢察官起訴，然因與經起訴論罪之部分
    有修正前連續犯之裁判上一罪關係，法院應併予審理之理由
    ，自非適法。
  (四)原判決既就被告上開運輸（私運）第一級毒品海洛因之行為
    論以連續犯，然未說明應就情節最重之如事實欄一所載自大
    陸地區運輸毒品進入臺灣之運輸第一級毒品之一罪，其未於
    理由內為完備之說明，亦有理由不備之違誤。
  (五)上揭證人辛○○致丁○○之信函係屬被告以外之人於審判外
    之書面陳述，原審未傳喚辛○○到庭以言詞陳述，依法踐行
    調查程序，復未說明有何合於法律所定例外得為證據之情形
    ，即逕採取該信件之內容為事實欄一部分判決之基礎，難謂
    於法無違。
  (六)檢察官雖於原審論告書指稱被告與共同被告己○○（原名江
    耿賢）於93年7 月24日亦有運輸第一級毒品之犯嫌，惟因不
    能證明己○○有受被告之託攜帶毒品入境之犯行，復未經起
    訴，本院自不受拘束，毋庸併為審理，然原判決誤認該部分
    業經起訴，且與前揭被告前開起訴論罪部分有（修正前）連
    續犯之裁判上一罪關係，而不另為無罪之諭知之論述（原判
    決20頁），亦非允當。
  (七)本件並無積極證據證明被告與共同被告己○○（原名江耿賢
    ）共犯後述之罪嫌，如後所述，原審判決事實欄竟予認定有
    罪，亦有未合。
六、被告提起上訴，仍執陳詞否認犯罪，為無理由；而檢察官以
    被告與共同被告己○○於93年7 月24日亦有共同運輸第一級
    毒品入台，認為原審就此部分未予論罪，尚有未洽，另以依
    起訴書意旨，從未認定被告與己○○為共犯，起訴後檢察官
    亦未就之追加起訴，原審判決就檢察官未起訴事項予以判決
    ，顯有不當為由提起上訴，雖均無理由（按依起訴書之犯罪
    事實欄一開始之敘述以及所犯法條欄之記載，應認其起訴所
    指認為被告與己○○為共犯關係），惟原判決關於被告部分
    既有上開可議之處，自屬無可維持，自應由本院將原判決關
    於被告部分予以撤銷改判。爰審酌被告正值青壯之年，不思
    努力進取，因一時貪念觸犯刑章，明知毒品海洛因對於人體
    有莫大之戕害，為圖一己之私利，仍運輸毒品進入臺灣地區
    ，兼衡被告運輸第一級毒品之數量，運輸之海洛因甫進入我
    國即為警查獲，尚未造成毒害，暨其智識程度、生活狀況、
    犯罪情節、被告雖有兩次運輸毒品之行為，然尚非居於幕後
    策劃之主要人員及其犯罪動機、目的、手段及犯罪後態度等
    一切情狀，量處如主文第2項所示之刑，以示懲儆。
七、按扣案如附表一編號(一)、(八)及附表三編號(一)所示之海洛因，
    為毒品危害防制條例第2條第2項第1 款所示之第一級毒品，
    不問屬犯人與否，均應依毒品危害防制條例第18條第1 項前
    段沒收銷燬之。而附表一編號(二)、(五)、(七)、附表三編號(二)所
    示之物，均係用以直接包裝第一級毒品海洛因之外包裝袋（
    或膠帶），因與上開毒品海洛因粉末密切接觸，而於送請法
    務部調查局鑑驗時，經該局鑑驗人員為檢驗，儘可能將包裝
    袋內毒品與包裝袋分離後分別秤重，所得之毒品重量稱為淨
    重，包裝袋重量則以空包裝重稱之，然無論以上開何種方式
    分離，原送驗包裝袋內均仍會有微量毒品成分殘留，是上開
    用以直接包覆所運輸毒品之外包裝袋暨緊貼於外包裝袋上之
    膠帶（甚難與外包裝袋分離），顯無法與外包裝袋盛裝之毒
    品完全析離，應視為毒品，併依同條例第18條第1 項前段之
    規定沒收銷燬之。又如附表一編號(三)、(四)、(六)、附表三編號
    (三)、(四)所示用以運輸上開毒品海洛因之外包裝，係用於包裹
    、掩飾毒品，並便於攜帶運輸毒品之物，係被告等運輸毒品
    所用之物，應依同條例第19條第1 項前段規定予以沒收。另
    於前述理由中敘及被告所使用之電話，因無證據證明供被告
    為本件犯罪之用，且未扣案，爰不予宣告沒收；被告及共犯
    丁○○搭機入出境之機票、食宿等費用，僅係供其等前往泰
    國或大陸地區之機票及自泰國或大陸地區運毒來臺期間之食
    宿及交通等之必要費用，是該等費用要屬被告進行本案運輸
    毒品之必要費用，尚乏證據認定係供其等運輸毒品犯罪之用
    ，亦非屬被告運輸毒品所得之對價，難認與本案運輸毒品犯
    罪有直接密切之關聯性，尚不得依毒品危害防制條例第19條
    第1項規定宣告沒收（最高法院93年度臺上字第1361 號判決
    、第1456號判決意旨參照）。再毒品危害防制條例第19條規
    定，犯同條例第4條至第9條之罪者，其因犯罪所得之物，沒
    收之，所稱因犯罪所得之物，自以實際所得者為限，苟無所
    得或尚未取得者，自無從為沒收追繳之諭知（最高法院89年
    度臺上字第3434號判決參照），經查被告因遭查獲並未取得
    報酬，此外，復查無被告因運輸第一級毒品已取得任何利得
    ，自無毒品危害防制條例第19條第1 項後段有關沒收或追徵
    價款或以財產抵償規定之適用。至共同被告己○○所有之行
    動電話一支（門號0000000000號使用，含ＳＩＭ卡），並未
    扣案，且因無證據證明用來供作本件被告運輸毒品用以聯絡
    之工具，如後所述，爰不於本件被告主刑項下沒收，併此敘
    明。
八、不另為無罪之諭知：
  (一)公訴意旨另以：被告夥同己○○（原名江耿賢）、年籍不詳
    綽號小吳之成年男子即「庚○○」，承前運輸及私運第一級
    毒品海洛因來臺之犯意聯絡，策劃自中國大陸夾帶海洛因入
    境，由小吳透過大陸友人交付海洛因予被告及己○○，由己○○先於93年7月28日由澳門搭乘長榮航空ＢＲ─802號班機
    返國，將第一級毒海洛因夾藏在置於託運行李之陳皮梅包裝
    內，而運輸第一級毒海洛因入境，箱託運入境，經法務部調
    查局桃園縣調查站、內政部警政署保安警察第三總隊第一大
    隊、豐原憲兵隊委由臺北關稅局稽查人員，在中正國際機場
    入境海關檢查室，查獲夾藏如附表二編號(一)至(五)所示之物，
    因認被告另共同犯有毒品危害防制條例第4條第1項之運輸第
    一級毒品罪及懲治走私條例第12條、第2條第1項之私運管制
    物品進口罪嫌。
  (二)按犯罪事實應依證據認定之，無證據不得認定其犯罪事實。
    又不能證明被告犯罪者，應諭知無罪之判決，刑事訴訟法第
    154 條第2 項、第301 條第1 項分別定有明文。又按事實之
    認定，應憑證據，如未能發現相當證據，或證據不足以證明
    ，自不能以推測或擬制之方法，為裁判基礎；且認定不利於
    被告之事實須依積極證據，苟積極證據不足為不利於被告事
    實之認定時，即應為有利於被告之認定；另認定犯罪事實所
    憑之證據，雖不以直接證據為限，間接證據亦包括在內，然
    而無論直接證據或間接證據，其為訴訟上之證明，須於通常
    一般之人均不致有所懷疑，而得確信其為真實之程度者，始
    得據為有罪之認定，倘其證明尚未達到此一程度，而有合理
    之懷疑存在而無從使事實審法院得有罪之確信時，即應由法
    院為諭知被告無罪之判決，最高法院40年台上字第86號、30
    年台上字第816號、76年台上字第4986號判例可資參照。
  (三)訊之被告堅決否認另有上開犯行，辯稱：伊不知道己○○先
    於93年7 月27日出境，其於翌日攜帶海洛因入境與伊無關，
    伊於同年月31日入境被查獲之海洛因包裝與己○○入境被查
    獲者不同，伊與己○○於同年月22日通電話並非談論私運海
    洛因之事，己○○於同年月24日入境後即未與伊電話聯絡，
    伊於同年月27日以前即與庚○○決裂，不可能與之共犯運輸
    私運海洛因，卷內亦查無被告與己○○於同年月22日至27日
    之電話通聯紀錄，單憑同年月22日之電話監聽紀錄不能證明
    伊犯罪等語。
  (四)經查，依卷內資料所示，本件被告與己○○於93年7 月28日
    為警查獲走私運輸毒品海洛因之前，確有電話通聯紀錄，此
    有臺灣臺中地方法院檢察署93年7 月15日93年中檢守謹聲監
    續字第000351號通訊監察書一件（含通訊監察書電話附表一
    件）及通訊監察譯文在卷可參（見原審卷三第39至49頁），
    另證人即調查局人員丙○○亦證稱：其從93年7 月15日起開
    始聲請電話監聽，聽到江耿賢與一名叫「志明」之人，談論
    到走私毒品，7 月28日江耿賢入境時，海關人員當場查扣其
    行李箱中攜帶毒品入境等語（見原審卷三第22頁）。惟被告
    自始至終否認有本件共同犯罪之事實，且被告與己○○於93
    年年7 月22日為上開通話之後，己○○同日即出境至大陸地
    區，並於同月24日入境返台等情，有內政部警政署入出境管
    理局（已改制為內政部入出國及移民署）檢送第一審法院之
    己○○「入出國日期證明書」影本可憑（見原審卷一第 130
    頁）；另依卷內資料，被告與己○○於該日之第一通電話之
    通話內容，其中上訴人係對己○○稱：「你今天跑一趟回來
    以後，我跟你把帳結了，我們明天在（再）一起出發一次好
    不好」等語（見原審卷三第42頁），被告既表示「明天」，
    應係指93年7 月23日兩人一起出發，然依卷內證據所示，其
    二人並未於23日一起出境前往大陸地區，而係己○○於通話
    當日即22日出境，於同月24日入境，嗣二人均於同月27日分
    別出境前往大陸地區，己○○並於翌日即28日運輸第一級毒
    品返台。據此，則己○○此次運輸第一級毒品入境，是否仍
    係本於93年7 月22日與被告上開電話中之約定而為之？而可
    據為被告不利之認定，已容有合理之懷疑。又證人即共同被
    告己○○於93年7 月28日被查獲後，固曾於警詢供稱：「93
    年6 月12日空志明帶我搭乘長榮航空同班機一起經由澳門進
    入大陸珠海…並介紹當地綽號『小吳』之台灣男子…『小吳
    』之台灣男子在大陸期間曾介紹當地之大陸『昌安酒店』陪
    酒女子『小柔』給我認識…『小柔』在我7 月22日赴大陸期
    間…託我帶約五、六包花生酥，仙楂糖、陳皮梅等糖果帶回
    台灣，要我轉送給他的乾妹妹…我於7月24 日當天返回台灣
    中正機場，即由不明男子打電話給我，並由二名不明男子接
    機並駕駛黑色賓士由機場接送我到桃園南崁交流道附近，在
    車上我則將前述小柔所託之五、六包花生酥，仙楂糖、陳皮
    梅等糖果交予車上之不名男子」等語（見偵字第12090 號卷
    第5頁、第6頁），於偵訊時則供稱：「我在7 月24日有幫小
    柔帶過一次，但不知道裡面是什麼」等語（同上偵查卷第28
    頁），於原審審理時亦供稱：「（7 月24日入境時，那次小
    柔有沒有委託你帶陳皮梅？）他有委託我帶糖果回來，這次
    有冰糖燕窩、糖果、餅乾等」、「但該次來接機的是二個男
    人」等語（見原審卷二第137 頁），惟共同被告己○○於93
    年7 月24日入境時，既未被查獲攜帶毒品回國等情，自不能
    證明己○○於93年7 月24日確有運輸第一級毒品海洛因之犯
    行。證人丙○○雖於本院更三審審理時證稱：「就我作證前
    所看資料，二十四日回來應是矇混過關」等語（見本院更三
    審卷第91頁反面），然此要係其個人臆測之詞，其所為供詞
    至多僅能證明警方以被告與己○○93年7 月22日之上開通訊
    內容為線索，因而查獲己○○於同月28日運輸毒品入境之事
    實，惟仍不足以遽認共同被告己○○於93年7 月28日運輸海
    洛因入境被告查獲，係源於其與被告同年月22日之通聯內容
    。
  (五)綜上，本件被告既堅決否認其參與共同被告己○○於93 年7
    月28日運輸海洛因入境之犯行，此外復查無其他積極證據證
    明被告確有檢察官所指之上開犯行，應認被告此部分之罪嫌
    尚無證據證明，惟檢察官認此部分與本件被告有罪之其他部
    分具有裁判上一罪之關係，爰不另為無罪之諭知，附此敘明
    。
九、至檢察官於原審提出論告書，另依監聽譯文、證人丙○○之
    證詞及共同被告己○○之入出境資料，認被告於93年7 月22
    日以行動電話0000000000撥打共同被告己○○（原名江耿賢
    ）之0000000000行動電話，應允給付報酬而委請己○○前往
    大陸地區夾帶第一級毒品海洛因入臺，己○○乃於同日前往
    大陸，同年7月24日返臺，足認被告與己○○另有於93年7月
    24日私運第一級毒品入境之犯嫌（見原審卷三第87頁）。惟
    查，共同被告己○○於93年7 月24日入境時，並未被查獲有
    私運毒品入境，雖共同被告己○○於警詢、檢察官訊問時，
    坦承其於93年7 月24日回國，有二名不明男子至機場接機並
    駕駛黑色賓士接其至桃園南崁交流道附近，其在車上將「小
    柔」託付之5、6包花生酥、仙渣糖、陳皮梅等糖果交予車上
    之不明男子後，下車搭乘客運離去等情（見偵字第12090 號
    卷第5 頁、28頁）。然運輸海洛因入境本有其難度，涉及毒
    品貨源充足與否、運輸者對風險之評估等種種因素，共同被
    告己○○於此次前往大陸是否可順利尋得貨源並私運入境，
    事涉各項因素之配合及判斷，業如前述，而運輸毒品者為規
    避查緝，以各種方式偽裝、欺瞞，雖非少見，惟本次既未查
    獲上揭花生酥等糖果為鑑驗，自無從知悉其內是否夾藏毒品
    ，尚難僅憑共同被告己○○之供述遂推認其此次攜帶入境之
    陳皮梅亦夾藏海洛因，是以檢察官所提上開事證，無足證明
    共同被告己○○於此次至大陸地區後，確有運輸毒品入境之
    事實。據上所述，並無積極證據證明共同被告己○○於94年
    7 月24日有私運海洛因入境臺灣之犯行，檢察官雖於原審以
    論告書陳明此部分之事實，惟因未經起訴，本院自不受拘束
    （最高法院95年度台上字第2633號判決參照），附此敘明。
據上論斷，應依刑事訴訟法第369條第1項前段、第364條、第299
條第1項前段，毒品危害防制條例第4條第1項、第18條第1項前段
、第19條第1項，懲治走私條例第2條第1項、第11 條、第12條，
刑法第2條第1項、第11條前段、第55條、第59條、修正前刑法第
28條、第33條第5款、第56條、第65條第2項，判決如主文。
本案經檢察官王金聰到庭執行職務。
中    華    民    國    98    年    10    月     7    日
                  刑事第十庭    審判長法  官 楊炳禎
                                      法  官 黃斯偉
                                      法  官 李春地
以上正本證明與原本無異。
如不服本判決，應於收受送達後10日內向本院提出上訴書狀，其
未敘述上訴之理由者並得於提起上訴後10日內向本院補提理由書
（均須按他造當事人之人數附繕本）「切勿逕送上級法院」。
                                      書記官 蘇秋
中    華    民    國    98    年    10    月    7     日
附錄：本案論罪科刑法條全文
毒品危害防制條例第4條第1項
製造、運輸、販賣第一級毒品者，處死刑或無期徒刑；處無期徒
刑者，得併科新臺幣2千萬元以下罰金。
懲治走私條例第2條第1項
私運管制物品進口、出口逾公告數額者，處7 年以下有期徒刑，
得併科新臺幣3百萬元以下罰金。
附表一：
┌──┬────────────┬───┬───┬───────────────────┐
│編號│品      名              │數  量│單  位│備                                  註│
├──┼────────────┼───┼───┼───────────────────┤
│(一)  │第一級毒品海洛因        │陸    │  包  │驗餘合計淨重壹肆玖點零壹公克（純度百分│
│    │                        │      │      │之捌陸點肆貳，純質淨重壹貳捌點柒柒公克│
│    │                        │      │      │）                                    │
├──┼────────────┼───┼───┼───────────────────┤
│(二)  │透明塑膠袋              │陸    │  個  │包裹編號(一)毒品海洛因之包裝袋（空包裝│
│    │                        │      │      │袋總重貳點陸捌公克，含微量第一級毒品海│
│    │                        │      │      │洛因殘渣且無法析離）                  │
├──┼────────────┼───┼───┼───────────────────┤
│(三)  │INNA牌穀類食品小包裝    │陸    │  個  │包裝編號(一)之毒品海洛因，以為掩飾並便於│
│    │                        │      │      │運輸之用                              │
├──┼────────────┼───┼───┼───────────────────┤
│(四)  │INNA牌穀類食品大包裝    │壹    │  個  │包裝編號(一)之毒品海洛因，以為掩飾並便於│
│    │                        │      │      │運輸之用                              │
├──┼────────────┼───┼───┼───────────────────┤
│(五)  │大透明塑膠袋            │捌    │  個  │包裹編號(八)毒品海洛因之大包裝袋（含微量│
│    │                        │      │      │第一級毒品海洛因殘渣且無法析離）      │
├──┼────────────┼───┼───┼───────────────────┤
│(六)  │載明『DONOT EAT』字樣之 │捌    │  個  │包裝編號(八)之毒品海洛因，以為掩飾並便於│
│    │類似乾燥劑包裝袋        │      │      │運輸之用                              │
├──┼────────────┼───┼───┼───────────────────┤
│(七)  │小透明塑膠袋            │貳    │  個  │包裹編號(八)毒品海洛因之小包裝袋（含微量│
│    │                        │      │      │第一級毒品海洛因殘渣且無法析離）      │
├──┼────────────┼───┼───┼───────────────────┤
│(八)  │第一級毒品海洛因        │拾    │  包  │ 驗餘淨重壹玖柒點玖貳公克（純度百分之 │
│    │                        │      │      │ 捌壹點捌，純質淨重壹陸壹點玖陸公克 │
│    │                        │      │      │ ）                                   │
└──┴────────────┴───┴───┴───────────────────┘
附表二：
┌──┬─────┬───┬───┬───────────────────┐
│編號│品      名│數  量│單  位│備                                  註│
├──┼─────┼───┼───┼───────────────────┤
│(一)  │第一級毒品│貳拾陸│  粒  │驗餘合計淨重貳零柒點零零公克（純度百分│
│    │海洛因    │      │      │之柒陸點肆零，純質淨重壹伍捌點壹伍公克│
│    │          │      │      │）                                    │
├──┼─────┼───┼───┼───────────────────┤
│(二)  │透明塑膠袋│貳拾陸│  個  │包裹編號(一)毒品海洛因之包裝袋（空包裝袋│
│    │          │      │      │與編號(三)所示之透氣膠帶合計總重貳肆點柒│
│    │          │      │      │零公克、含極微量第一級毒品海洛因殘渣且│
│    │          │      │      │無法析離）                            │
├──┼─────┼───┼───┼───────────────────┤
│(三)  │透氣膠帶  │貳拾陸│  個  │包裝編號(一)之毒品海洛因，以便於運輸之用│
│    │          │      │      │（與編號(二)所示之透明塑膠袋合計總重貳肆│
│    │          │      │      │點柒零公克）                          │
├──┼─────┼───┼───┼───────────────────┤
│(四)  │MALIN 牌陳│貳拾陸│  個  │包裝編號(一)之毒品海洛因，以為掩飾並便於│
│    │皮梅包裝紙│      │      │運輸之用                              │
│    │（淺綠色）│      │      │                                      │
├──┼─────┼───┼───┼───────────────────┤
│(五)  │MALIN 牌陳│貳    │個    │包裝編號(一)之毒品海洛因，以為掩飾並便於│
│    │皮梅透明塑│      │      │運輸之用                              │
│    │膠袋外包裝│      │      │                                      │
└──┴─────┴───┴───┴───────────────────┘
附表三：
┌──┬─────┬───┬───┬───────────────────┐
│編號│品      名│數  量│單  位│備                                  註│
├──┼─────┼───┼───┼───────────────────┤
│(一)  │第一級毒品│伍    │  粒  │驗餘合計淨重肆捌點貳公克（純度百分之│
│    │海洛因    │      │      │柒伍點捌捌，純質淨重參陸點陸柒公克）  │
├──┼─────┼───┼───┼───────────────────┤
│(二)  │透明塑膠袋│伍    │  個  │包裹編號(一)海洛因之包裝袋（空包裝袋總重│
│    │          │      │      │捌點貳伍公克，含極微量第一級毒品海洛因│
│    │          │      │      │殘渣且無法析離）                      │
├──┼─────┼───┼───┼───────────────────┤
│(三)  │MALIN 牌陳│伍    │  個  │包裝編號(一)之毒品海洛因，以為掩飾並便於│
│    │皮梅包裝紙│      │      │運輸之用                              │
│    │（淺綠色）│      │      │                                      │
├──┼─────┼───┼───┼───────────────────┤
│(四)  │MALIN 牌陳│貳    │  個  │包裝編號(一)之海洛因，以為掩飾並便於運輸│
│    │皮梅透明塑│      │      │之用                                  │
│    │膠袋外包裝│      │      │                                      │
└──┴─────┴───┴───┴───────────────────┘


司法院資訊處製作；財團法人民間司法改革基金會備份。
